臺灣臺北地方法院民事裁定　　　　　　 100年度訴字第2156號
原　　　告　元大商業銀行股份有限公司
法定代理人　顏慶章
訴訟代理人　林佩君
被　　　告　賴朝村
上列當事人間請求清償借款事件，本院裁定如下：
    主    文
本件移送臺灣板橋地方法院。
    理    由
一、按當事人得以合意定第一審管轄法院，但以關於由一定法律
    關係而生之訴訟為限，民事訴訟法第二十四條第一項定有明
    文；民事訴訟法所以規定當事人得合意定管轄法院，乃因法
    定管轄規定於實際上常造成當事人諸多不便，故為尊重當事
    人之程序選擇權，兼顧當事人實行訴訟之便利，於無礙公益
    上特別考量所作管轄之規定（如專屬管轄之規定）下，特容
    許當事人得合意定第一審管轄法院，上開規定之立法意旨既
    係為便利當事人實行訴訟而設，則兩造於起訴前合意指定之
    管轄法院，必須限於一定之法院，始能謂係便利當事人實行
    訴訟，如當事人一造以定型化契約廣泛將不特定多數第一審
    法院定為合意管轄之法院，用與他造當事人簽訂契約，即與
    合意管轄之立法意旨有悖；是當事人合意定數管轄法院時，
    雖非法所不許，然亦應限於特定之一個或數個法院，如合意
    泛指當事人一造得向不特定多數法院起訴，自為法所不許，
    最高法院八十六年度台抗字第一三九號著有裁判闡釋甚明。
二、本件原告固主張依兩造間（原告原名稱復華商業銀行股份有
    限公司，民國九十六年八月十三日變更公司名稱）消費性（
    無擔保）借款約定書共同條款第十八條之約定，兩造合意以
    本院為第一審管轄法院，爰向本院起訴請求被告清償借款云
    云，惟兩造間消費性（無擔保）借款約定書共同條款第十八
    條係約定：「本約定書有關事項應適用中華民國法律之規定
    ，立約人（即被告）對貴行（即原告）所負之各宗債務，合
    意以貴行總行或各該營業單位所在地地方法院為第一審管轄
    法院」，有消費性（無擔保）借款約定書共同條款影本附卷
    可稽，而原告作為一全國性知名銀行，除本院所轄之臺北市
    、新北市外，臺北市士林區、大同區、內湖區、新北市三重
    區、土城區、中和區、永和區、板橋區、新莊區、蘆洲區、
    臺中市、臺南市、高雄市、基隆市、桃園縣、新竹縣市、苗
    栗縣、彰化縣、南投縣、雲林縣、嘉義縣市、花蓮縣、宜蘭
    縣、臺東縣、屏東縣、金門縣均設營業單位，此經本院職權
    查證屬實，有原告服務據點網頁可參，如依該約定條款之約
    定，則原告得依其意思以全台臺北、士林、板橋、臺中、臺
    南、高雄、基隆、桃園、新竹、苗栗、彰化、南投、雲林、
    嘉義、花蓮、宜蘭、臺東、屏東、金門等十九個法院任選一
    法院起訴，揆諸前揭說明，是項約定與民事訴訟法第二十四
    條意旨有悖，應屬無效。
三、按訴訟之全部或一部，法院認為無管轄權者，依原告聲請或
    依職權以裁定移送其管轄法院，民事訴訟法第二十八條第一
    項定有明文；又訴訟，由被告住所地之法院管轄，民事訴訟
    法第一條第一項前段亦有明文規定。本件兩造關於合意定管
    轄法院之約定無效已如前述，被告現住所在新北市○○區○
    ○路五九三巷六弄三號四樓，有司法院戶役政連結作業系統
    查詢單可佐，不在本院管轄區域內，茲原告向無管轄權之本
    院起訴，顯係違誤，爰依職權將本件移送於被告住所地之法
    院即臺灣板橋地方法院。
四、依民事訴訟法第二十八條第一項，裁定如主文。
中    華    民    國   100    年    5     月    27    日
                    民事第一庭  法  官  洪文慧
以上正本係照原本作成。
如對本裁定抗告須於裁定送達後十日內向本院提出抗告狀，並繳
納抗告費新臺幣一千元。
中    華    民    國   100    年    5     月    27    日
                                書記官  林芝儀